【裁判字號】    99,訴,1062
【裁判日期】    991214
【裁判案由】    清償借款
【裁判全文】
臺灣臺南地方法院民事判決              99年度訴字第1062號
原      告  中國信託商業銀行股份有限公司
法定代理人  辜濂松
訴訟代理人  周侑增
            蔡依倩
            鄭資華
被      告  何麗雅
上列當事人間請求清償借款事件，經本院於民國99年11月30日言
詞辯論終結，判決如下：
    主  文
被告應給付原告新臺幣壹佰參拾貳萬貳仟伍佰伍拾柒元，及如附
表二各筆金額所示之利息及違約金。
訴訟費用新臺幣壹萬肆仟壹佰陸拾柒元由被告負擔。
    事實及理由
壹、程序方面：
一、本件原告於起訴時其法定代理人原為麥克迪諾馬，嗣於民國
    99年5月31日變更其法定代理人為辜濂松，此有中國信託商
    業銀行股份有限公司變更登記表影本在卷可稽，原告現法定
    代理人辜濂松聲明承受訴訟，合先敘明。
二、按訴狀送達後，原告不得將原訴變更或追加他訴，但擴張或
    減縮應受判決事項之聲明者，不在此限，民事訴訟法第255
    條第1項第3款定有明文。查本件原告起訴時，原請求被告應
    給付原告新臺幣（下同）1,355,814元，及如附表一所示之
    利息、違約金，於本院審理中，減縮為請求被告應給付原告
    1,322,557元，及如附表二所示之利息、違約金，核屬聲明
    之減縮，合於上開民事訴訟法第255條第1項第3款之規定，
    應予准許，合先敘明。
三、本件被告經合法通知，未於言詞辯論期日到場，核無民事訴
    訟法第386條所列各款情形，爰依原告之聲請，由其一造辯
    論而為判決。
貳、實體方面：
一、原告起訴主張：
(一)被告於84年9月13日向原告請領信用卡使用（卡號：0000000
    000000000、卡別：MASTER），依約被告即得於特約商店記
    帳消費。被告至95年3月23日止累計消費記帳52,761元未給
    付，其中51,510元為消費款、1,251元為循環利息，依約被
    告除應給付上開消費款項外，另應給付自最後繳款截止日95
    年3月24起至清償日止，按年息百分之20計算之利息。
(二)被告於93年12月14日向原告申請簡易通信貸款600,000元，
    約定分60期攤還，並訂於每月23日為攤還日，未按期攤還本
    息時，自遲延日起至清償日止，依應繳金額按年息20%計算
    之違約金。惟被告於借款後至95年7月23日止，除清償期款
    項外，尚餘518,811元（其中495,013元為本金，22,186元為
    利息，1,612元為違約金）未依約清償，依約定書第4條第2
    款之規定，即喪失期限利益，債務視為全部到期，被告自應
    負清償責任。
(三)被告於92年7月4日向原告申請現金卡，約定自92年7月4日起
    至95年7月4日止循環動用，利息採固定利率計付，屆期本息
    如數清償，並約定如有停止付款或拒絕承兌或付款者，或任
    何一宗債務不依約清償本金或付息者…等情形，債務視為全
    部到期。被告於循環動用期間共借款217,000元，然詎於95
    年4月7日後即未依約清償本息，依前開約定視同到期，計尚
    欠本金210,985元，及自95年4月8日起至清償日止按年息百
    分之14.25計算之利息迄未清償。
(四)被告於95年2月13日向原告申請信用卡降額減息還款計畫，
    借款520,000元，約定分72期攤還，並訂於每月23日為攤還
    日，未按期攤還本息時，自遲延日起至清償日止，依應繳金
    額按年息百分之20計算違約金。惟被告於借款後至95年3月
    23 日止，皆未依約清償，尚餘520,000元，依約定書第4條
    第2款之規定，即喪失期限利益，債務視為全部到期，被告
    自應負清償責任。
(五)被告於91年10月3日以金融卡信用額度向原告借款100,000元
    ，約定自91年10月3日起至95年10月3日止循環動用，利息採
    固定利率計付，屆期本息如數清償，並約定如有停止付款或
    拒絕承兌或付款者，或任何一宗債務不依約清償本金或付息
    者…等情形，債務視為全部到期。詎被告於95年10月4日後
    未依約清償本息，債務視同到期，計尚欠本金20,000元，及
    自95年10月5日起至清償日止按年息百分之20計算之利息迄
    未清償。
(六)並聲明：被告應給付原告1,322,557元，及如附表二所示之
    利息及違約金。
二、被告未於言詞辯論期日到場，亦未提出書狀作何聲明或陳述
    。
三、經查：原告主張之上開事實，業據其提出信用卡申請書、信
    用卡帳務明細、信用卡消費明細表、簡易通信貸款申請書暨
    約定書、簡易通信貸款帳務明細、單筆貸款授信交易查詢、
    簡易通信貸款消費明細表、現金卡申請書、現金卡放款帳戶
    還款交易明細、信用卡降額減息還款計畫申請書暨約定書、
    單筆貸款授信交易查詢、通信貸款消費明細表、金融卡信用
    額度申請書、放款帳戶還款交易明細等件為證，核屬相符；
    而被告經合法通知，未於言詞辯論期日到場爭執，亦未提出
    任何書狀作何聲明或陳述，本院依上開證據調查結果，自堪
    信原告之主張為真正。
五、從而，原告依金錢消費借貸契約之法律關係，請求被告給付
    如主文第一項所示之金額、利息及違約金，為有理由，應予
    准許。
六、末按訴訟費用，由敗訴之當事人負擔；又法院為終局判決時
    ，應依職權為訴訟費用之裁判，分據民事訴訟法第78條及第
    87條第1項定有明文。查本件訴訟標的價額為1,322,557元，
    應徵之裁判費為14,167元（至於原告減縮聲明部分之訴訟費
    用應由原告自行負擔），應由被告負擔。
七、結論：本件原告之訴為有理由，依民事訴訟法第385條第1項
    前段、第78條、第87條第1項，判決如主文。
中    華    民    國    99    年    12    月    14    日
                  民事第二庭    法  官  翁金緞
以上正本證明與原本無異。
如對本判決上訴，須於判決送達後20日內向本院提出上訴狀。如
委任律師提起上訴者，應一併繳納上訴審裁判費。
中    華    民    國    99    年    12    月    14    日
                                書記官  彭建山
附表一：
┌──┬────┬─────┬─────┬───┬──────┬──────┬────┐
│編號│  產品  │ 請求金額 │ 計息本金 │年利率│ 利息起算日 │違約金起算日│違約金計│
│    │        │（新臺幣）│（新臺幣）│（%） │  （民國）  │  （民國）  │算方式  │
├──┼────┼─────┼─────┼───┼──────┼──────┼────┤
│  1 │信用卡  │   52,761 │   51,510 │ 20.00│95年3月24日 │    ---     │        │
├──┼────┼─────┼─────┼───┼──────┼──────┼────┤
│  2 │通信貸款│1,070,829 │1,069,991 │  --- │     ---    │95年7月24日 │備註一  │
├──┼────┼─────┼─────┼───┼──────┼──────┼────┤
│  3 │信用貸款│   21,239 │   ---    │ 20.00│95年12月13日│    ---     │        │
├──┼────┼─────┼─────┼───┼──────┼──────┼────┤
│  4 │現金卡  │  210,985 │   ---    │ 14.25│95年2月18日 │95年2月18日 │備註二  │
└──┴────┴─────┴─────┴───┴──────┴──────┴────┘
  備註一：自違約金起算日起至清償日止按年息百分之20計算。
  備註二：自違約金起算日起至清償日止，逾期在6個月以內者
          依利率百分之10，逾期在6個月以上者按利率百分之
          20計付違約金。
附表二：
┌──┬────┬─────┬─────┬───┬──────┬──────┬───────┐
│編號│  產品  │ 請求金額 │ 計息本金 │年利率│ 利息起算日 │違約金起算日│違約金計算方式│
│    │        │（新臺幣）│（新臺幣）│ （%）│  （民國）  │  （民國）  │              │
├──┼────┼─────┼─────┼───┼──────┼──────┼───────┤
│  1 │信用卡  │    52,761│    51,510│  20  │95年3月24日 │    ---     │     無       │
├──┼────┼─────┼─────┼───┼──────┼──────┼───────┤
│  2 │通信貸款│   518,811│   495,013│ ---  │    ---     │95年7月24日 │自違約金起算日│
│    │        │          │          │      │            │            │起至清償日止按│
│    │        │          │          │      │            │            │年息20%計算   │
├──┼────┼─────┼─────┼───┼──────┼──────┼───────┤
│  3 │現金卡  │   210,985│   210,985│14.25 │95年4月8日  │    ---     │     無       │
├──┼────┼─────┼─────┼───┼──────┼──────┼───────┤
│  4 │通信貸款│   520,000│   520,000│ ---  │    ---     │95年3月24日 │自違約金起算日│
│    │        │          │          │      │            │            │起至清償日止按│
│    │        │          │          │      │            │            │年息20%計算   │
├──┼────┼─────┼─────┼───┼──────┼──────┼───────┤
│  5 │信用貸款│    20,000│    20,000│  20  │95年10月5日 │    ---     │     無       │
└──┴────┴─────┴─────┴───┴──────┴──────┴───────┘
備註：上開利息、違約金係按各筆計息本金自各該利息起算日、
      違約金起算日起，均至清償日止，按上開附表所示之利率
      計算。

司法院資訊處製作；財團法人民間司法改革基金會備份。
